【裁判字號】    95,台上,6707
【裁判日期】    951207
【裁判案由】    違反毒品危害防制條例等罪
【裁判全文】
最高法院刑事判決            九十五年度台上字第六七０七號
上  訴  人  甲○○
                    （
選任辯護人  蔡嘉容律師
上列上訴人因違反毒品危害防制條例等罪案件，不服臺灣高等法
院臺中分院中華民國九十五年九月二十七日第二審更審判決（九
十五年度上重更(二)字第四四號，起訴案號：臺灣臺中地方法院檢
察署九十三年度偵字第六一四二號），提起上訴，本院判決如下
：
    主  文
上訴駁回。
    理  由
按刑事訴訟法第三百七十七條規定：上訴於第三審法院，非以判
決違背法令為理由不得為之；是提起第三審上訴，應以原判決違
背法令為理由，係屬法定要件；如果上訴理由狀並未依據卷內訴
訟資料具體指摘原判決不適用何種法則或如何適用不當，或所指
摘原判決違法情事顯與法律規定得為第三審上訴理由之違法情形
不相適合時，均應認其上訴為違背法律上之程式，予以駁回。本
件原判決撤銷第一審科刑之判決，改判依行為時之刑法第五十六
條規定，仍論處上訴人甲○○連續販賣第一級毒品罪刑（處有期
徒刑十年）；又連續販賣第二級毒品未遂罪刑（處有期徒刑四年
）；又連續轉讓第一級毒品罪刑（處有期徒刑一年四月），併定
其應執行刑（有期徒刑十五年）；已詳敘其認定所憑之證據及認
定之理由，自形式上觀察，原判決並無違背法令之情形。上訴人
之上訴意旨略稱：(一)證人陳均騰於警詢之供述與第一審供述不符
，而警詢係警員問毒品是否為上訴人交給，陳均騰答是，顯見惡
意預設上訴人為出售毒品之人，陳均騰警詢供述，顯非出於任意
性及自由性。又證人即製作筆錄之警員陳坤男於原法院前審證稱
依據監控情形製作筆錄，並未違法逼供，但未錄到交易情形等語
，且警方並未扣得販賣毒品所須之磅秤，又未監聽到二人交易毒
品之通聯紀錄，另經原審勘驗警方搜證錄影帶，被跟監者係王建
富並非陳均騰，可見陳均騰之警詢筆錄記載與事實不符，原判決
採該警詢供述，為不利之認定，違反無罪推定原則及刑事訴訟法
第一百五十九條之二之規定，自有違誤。(二)證人田惠立固於警詢
、偵查中為不利上訴人之供述，但其於第一審審理中已供稱警詢
係因同時被抓到之人均指認向上訴人購買毒品，其跟著指認，警
員要其於偵查中應與警詢為相同之供述，通訊監察譯文係綽號「
阿義」者以其住處之電話打給別人等語，則在未勘驗監聽譯文之
錄音帶前，該通訊監察譯文應無證據能力，原審未勘驗錄音帶，
有證據調查未盡之違法。(三)證人陳家星、蔡清霖固均於警詢供述
向上訴人購買毒品，但依其等於第一審之供述，其等警詢供述顯
係受警方不當誘導，均無證據能力，原判決未調查陳家星警詢供
述之真實性，又未說明不採其第一審有利上訴人之供述，有判決
理由不備之違誤。又依原判決認定，陳家星、蔡清霖係與上訴人
談好要買安非他命，嗣其等到上訴人住處，上訴人始告知無安非
他命，但上訴人如係販賣毒品者，豈有不知手上有無安非他命？
且陳家星至上訴人住處，要購買安非他命，上訴人既告知沒有，
則於同日七小時後，蔡清霖要向上訴人買安非他命，上訴人又豈
會不知，仍與之談好要賣予安非他命？原判決此部分認定，與經
驗法則有違。(四)原判決係以嚴榮吉之警詢供述及通訊監察譯文而
認上訴人有販賣海洛因予嚴榮吉，但嚴榮吉之警詢筆錄僅係簡要
回答，充滿不當之誘導詢問，且所供先付新臺幣（下同）一萬元
，隔日再取一千元之貨，尚欠九千元之貨，顯有違經驗法則，且
原判決亦未說明嚴榮吉警詢供述有何「具有較可信之特別情況」
，亦有判決理由不備之違法。(五)上訴人自民國九十三年三月十八
日被查獲後即供出毒品來源者係姚秋源，原判決則以姚秋源早於
同月六日即因販賣毒品而為警查獲，並非因上訴人供出而查獲，
但姚秋源果係於同月六日即被查獲販賣毒品，何以能獲得保釋在
外，並於翌日再與上訴人為毒品交易？又何以事隔一年後，臺灣
彰化地方法院檢察署須借提上訴人，訊問上訴人之毒品是否來自
姚秋源？原判決未詳為調查，而認上訴人不合毒品危害防制條例
第十七條減輕其刑規定，顯有違誤。(六)上訴人除無償轉讓海洛因
予王建富施用外，另供承尚無償轉讓海洛因予陳均騰、蔡清霖二
人施用等語，原審未併予調查審認，亦有可議等語。惟查：一、
原判決於理由欄二、(五)以陳均騰於警詢為不利上訴人之供述，雖
其於第一審審理中翻異前供，但前後供述，顯有瑕疵，不足以採
納，另依憑證人陳坤男於原法院前審之證述，原法院前審勘驗警
員詢問陳均騰之警詢筆錄光碟，及上訴人於第一審亦坦承拿海洛
因予陳均騰等證據，詳為說明陳均騰警詢之供述，係出於任意性
，且符合刑事訴訟法第一百五十九條之二之「具有較可信之特別
情況」要件，因認上訴人有販賣海洛因予陳均騰之犯行，其採證
認事於法並無不合。又認定有無毒品交易犯行，不以是否扣得磅
秤及監聽到交易電話通聯紀錄為必要。至由警方提供之錄影帶，
被跟監者縱係王建富非陳均騰，但二人均係同一日被警方跟監查
獲，尚難以此認陳均騰警詢筆錄為不實。上訴意旨(一)係就原審採
證認事之適法職權行使及原判決已說明之事項，再為事實上之爭
執，非適法之上訴理由。二、原判決於理由欄二、(二)以田惠立於
偵查中不利於上訴人之供述，經核與卷附之上訴人與田惠立之通
訊監察譯文所載相符，且上訴人亦坦承交付海洛因予田惠立，因
包裝袋破裂，田惠立要求再給等語，與田惠立偵查中供述及通訊
監察譯文所載相符，因認上訴人有此部分犯行。而上訴人於原審
準備程序已供承有通訊監察譯文所載之對話，於審判期日對於通
訊監察譯文亦表示無意見，有審判筆錄可稽（原審卷第四十頁、
第一四九頁反面），原審自無需再就此為無益之調查。上訴意旨
(二)再執以指摘，顯非適法。三、原判決於理由欄二、(一)(三)係依憑
陳家星、蔡清霖於偵查中之供述，及卷附之通訊監察譯文，詳為
說明其認定上訴人有其事實欄一、(一)(四)(五)及二、所載之販賣海洛
因既遂及販賣安非他命未遂之犯行，並未採用陳家星、蔡清霖二
人於警詢之供述作為不利之認定。又原判決於上開理由亦就陳家
星、蔡清霖二人於第一審翻異前供之供述，與事實不符，不足以
採納，予以指駁，經核俱與卷內資料相符，並無判決理由不備可
言。至上訴人確係於同日相隔七小時餘，分別與陳家星、蔡清霖
談好為安非他命之交易，俟其等至上訴人處，上訴人始告知無安
非他命可販售，陳家星乃改購買海洛因，原判決已說明其認定之
理由，此部分認定，尚難謂與經驗法則有違。上訴意旨(三)係就原
判決已說明之事項，徒憑己見，再為事實上之爭執，亦非適法之
上訴理由。四、原判決於理由欄二、(四)依憑嚴榮吉於警詢及原法
院前審審理時所為不利上訴人之供述，及卷附之通訊監察譯文等
證據，認上訴人有販賣海洛因予嚴榮吉之犯行，已詳為說明其理
由。又嚴榮吉確係付一萬元而先拿一千元之貨，為其供明，而毒
品交易相互欠帳或欠貨，並非不可能，尚難以此認嚴榮吉供述係
違背經驗法則。又原判決尚憑嚴榮吉於原法院前審之供述為不利
之認定，是除去嚴榮吉於警詢之供述，既仍有其於原法院前審之
供述可供查核，而仍應為同一事實之認定，於判決本旨並不生影
響，依刑事訴訟法第三百八十條，即不得執為適法之第三審上訴
理由。上訴意旨(四)自非適法。五、原判決於理由欄四、以上訴人
辯稱經警查獲後供出毒品者為姚秋源，臺灣彰化地方法院檢察署
檢察官偵辦姚秋源違反毒品危害防制條例案件時，曾借提其出庭
指證，自應依法減輕其刑等語，但本件係先查獲姚秋源涉嫌販毒
，再查獲上訴人，上訴人上開所辯，不足以採納，詳為指駁說明
，經核俱與卷內資料相符，上訴意旨(五)係對原判決已說明之事項
，再為爭執，亦非適法之上訴理由。六、刑事被告之上訴，以受
有不利益之裁判，為求自己利益起見請求救濟者，始得為之，故
被告不得為自己之不利益而提起上訴。上訴人稱其除有無償轉讓
海洛因予王建富施用外，另尚有無償轉讓海洛因予陳均騰、蔡清
霖二人施用等語，原審未併予調查審認，顯與不得為自己不利益
上訴之原則相違，自非合法。其他上訴意旨並未依據卷內資料具
體指摘原判決究係如何違背法令，殊非適法之第三審上訴理由。
綜上，應認上訴人之上訴違背法律上之程式，予以駁回。
據上論結，應依刑事訴訟法第三百九十五條前段，判決如主文。
中    華    民    國  九十五  年  十二    月    七    日
                      最高法院刑事第十二庭
                          審判長法官  林  永  茂
                                法官  洪  文  章
                                法官  蘇  振  堂
                                法官  蕭  仰  歸
                                法官  何  菁  莪
      本件正本證明與原本無異
                                      書  記  官
中    華    民    國  九十五  年  十二    月   十四   日
                                                      Ｋ


司法院資訊處製作；財團法人民間司法改革基金會備份。
